【裁判字號】    90,訴,63
【裁判日期】    900809
【裁判案由】    違反著作權法
【裁判全文】
臺灣高雄地方法院刑事判決                              九十年度訴字第六三號
    公  訴  人  臺灣高雄地方法院檢察署檢察官
    被      告  甲○○
右列被告因違反著作權法案件，經檢察官提起公訴（八十九年度偵字第二０四０一號
、二四四五四號），本院判決如左：
    主  文
甲○○連續意圖出租而擅自以重製之方法侵害他人之著作權，處有期徒刑柒月，緩刑
年。
扣案之電腦主機拾肆台（內均含「石器時代」電腦軟體）、電腦螢幕拾肆台、滑鼠拾
肆只及鍵盤拾肆個，均沒收。
    事  實
一、甲○○係設於高雄市○○區○○街一二八號「幻想力生活館」之負責人，明知「
    石器時代」係華義國際數位娛樂股份有限公司（下簡稱華義公司）所享有著作權
    之遊戲軟體，未經華義公司同意或授權，不得意圖出租而擅自重製，竟未經華義
    公司之同意或授權，基於概括之犯意，於民國（下同）八十九年六月間起，連續
    將自己所有之上揭電腦遊戲軟體家庭用之光碟十四片重製灌錄在該店之十四部電
    腦主機內（起訴書載為伺服器），以每小時收費新台幣（下同）四十元之方式，
    將其擅自灌入「石器時代」遊戲軟體之電腦出租予不特定之顧客消費使用，以此
    方法侵害華義公司之著作權。嗣於同年十月二十日十六時三十分許，在上揭處所
    為華義公司人員會同警方查獲，並扣得灌有「石器時代」遊戲軟體之電腦主機十
    四台（內含「石器時代」電腦軟體）、電腦螢幕十四台、滑鼠十四只及鍵盤十四
    個、電腦集線器一台（除電腦主機一台外，餘均交由甲○○保管）。
二、案經華義公司訴由高雄縣鳳山分局報告臺灣高雄地方法院檢察署檢察官偵查起訴
    。
    理  由
一、訊據被告固坦承有以片正版「石器時代」之電腦遊戲軟體，灌錄在所查扣之出租
    予客人使用之電腦內，惟辯稱：顧客須有自己之帳號加上點數卡，方能至華義公
    司之網站上打玩「石器時代」遊戲，伊並未違法云云。然查：
（一）按著作權法所保障者為思想或感情之表達方式，故相同表達方式之軟體，如均
      為著作人獨立之創作，其間無抄襲或重製之情事，均得就其著作主張著作權。
      因此功能相同或極為類似之軟體，不論其是否用不同的電腦語言寫成或用不同
   的邏輯流程寫成，亦不論其表達方式是否相同，如均為著作人獨立之創作，其
      間如無抄襲重製之情形，自均得就該軟體主張著作權。再按衍生著作，所謂衍
      生乃延續原有之創作，進而產生出新的創作，易言之，利用既有的著作，重新
      加以改作成一新著作，即為衍生著作。而所謂改作，即指用翻譯、編曲、改寫
      、拍攝影片或其他方法，就原先已經存在的著作，另外創作成一個新的著作，
      如將外文書翻譯成中文書，則該外文書是原著作，而翻譯後的中文書，則為衍
      生著作。查日本ＳＹＳＴＥＭＳＵＰＰＬＹ株式會社開發網路遊戲「石器時代
      」之電腦遊戲軟體，屬於電腦多媒體創作，應歸類為視聽著作，惟並非在台灣
      地區首次發行，亦未於日本國發行後三十日內，在台灣地區發行，是以此項日
      本著作不得享有著作權。然日本ＳＹＳＴＥＭＳＵＰＰＬＹ株式會社於八十八
      年十月二十七日，與華義公司訂立「石器時代」軟體之開發、製造、販賣許諾
      契約書，授權華義公司得以在台灣及香港獨占該軟體之製造及販賣。華義公司
      取得授權後，為使國內民眾得以順利操作該套遊戲軟體，因此進行該軟體之改
      作，使「石器時代」各項遊戲畫面均中文化，是改作後之「石器時代」軟體，
      遊戲指令均中文顯示，將日文更改成中文復具有作者獨特個性，已具有原創性
      ，華義公司之改作既已獲得日本ＳＹＳＴＥＭＳＵＰＰＬＹ公司之授權，有日
      本ＳＹＳＴＥＭＳＵＰＰＬＹ株式會社與華義公司所訂立經認證之開發、製造
      、販賣許諾契約書、證明書在卷可參，是華義公司擁有合法「石器時代」視聽
      著作之衍生著作權無訛，合先敘明。
（二）被告雖辯稱：顧客須有自己之帳號加上點數卡，方能至華義公司之網站上操作
      「石器時代」遊戲，伊所有之軟體為正版，並未違法云云。惟查：「石器時代
      」為網路遊戲，顧客購得內含「石器時代」遊戲軟體程式之套裝光碟片後，依
      據該光碟片所附具之說明書，至華義公司遊戲網註冊成為會員，取得一組會員
      帳號及密碼後，進行光碟產品序號之註冊，完成後即取得三百點點數。顧客再
      將「石器時代」之光碟片放入電腦光碟機內啟動自動安裝系統，安裝完畢，就
      可進入「石器時代」遊戲之網路首頁，輸入會員帳號及密碼，即可開始操作遊
      戲，待點數使用完畢，無需重新購置光碟片，只要到華義公司各地經銷商或便
      利商店購買點數卡即可繼續上網遊戲等情，此有告訴人提出點數卡一張、「石
      器時代」遊戲軟體一套（內含使用說明書）可憑；被告所有之「石器時代」軟
      體為家庭版，此為被告所自承，而華義公司就家庭版之遊戲軟體，僅授權個人
      使用而重製，欲將該遊戲軟體出租予他人打玩須與華義公司簽約授權乙節，業
      經告訴代理人閻育澤於本院審理中指述明確，並提出華義國際遊戲軟體授權使
      用合約書樣本乙紙。然被告卻將家庭版之「石器時代」遊戲軟體重製在營業用
      出租之電腦內，供不特定顧客使用，顯逾越家庭版光碟之合理使用範圍。而至
      被告店內消費之不特定顧客得以不需購買光碟片，只須購買點數卡，利用被告
      店內所提供之電腦內之「石器時代」軟體程式，連線至華義公司網站，載入自
      己所有或向他人所借用之會員帳號，即可操作該遊戲。是顯有侵害告訴人之著
      作甚明，被告上開所辯，為卸責之詞，不足採信。本件事證明確，被告犯行洵
      堪認定，應予依法論科。
二、被告甲○○明知「石器時代」係華義公司所享有著作權之遊戲軟體，竟意圖出租
    ，在未經華義公司同意或授權下，擅自將該遊戲軟體以重製方式灌錄於其店內之
    電腦主機內提供予不特定之顧客打玩。核其所為係犯著作權法第九十一條第二項
    之意圖出租而擅自重製他人之著作財產權罪，被告明知為侵害電腦程式之著作財
    產權之重製物嗣仍作為直接營利之使用，以每小時四十元之代價出租予他人打玩
    ，其意圖出租而重製上開遊戲軟體程式後而作為直接營利之使用出租他人，其使
    用之低度行為為重製之高度行為所吸收，不另論罪（公訴人認與著作權法第九十
    二條之罪有方法結果之牽連關係，尚有誤會）。被告先後多次犯行，時間緊接，
    犯罪構成要件相同，顯係基於概括犯意反覆為之，為連續犯，依刑法第五十六條
    規定論以一罪，並加重其刑（公訴人漏論連續犯，尚有未洽）。爰審酌被告明知
    未經華義公司之簽約授權，而侵害他人之智慧財產權圖利，又未與告訴人和解賠
    償損害，惟所經營之期間非長，對告訴人之侵害非巨等一切情狀，量處如主文所
    示之刑，以示儆懲。末查，被告前未曾受有期徒刑以上刑之宣告，有台灣高等法
    院被告全國前案紀錄表在卷可按，被告經此偵審教訓，當知警惕而信無再犯之虞
    ，本院綜核各情，所宣告之刑，認以暫不執行為適當，併予宣告緩刑三年，以啟
    自新。至電腦主機十四台（內均含「石器時代」電腦軟體）、電腦螢幕十四部、
   鍵盤十四個及滑鼠十四個，均為被告所有且供犯罪所用之物，爰併依刑法第三十
    八條第一項第二款之規定，宣告沒收。至電腦集線器一台係連結對外網站所用，
    與本件犯罪無關，爰不為沒收之諭知。
三、公訴意旨另以「星海爭霸」、「怒火燎原」係松崗電腦圖書資料股份有限公司（
    下稱松崗公司）所享有著作權之遊戲軟體，竟意圖營利，於八十九年一月間起，
    在未經松崗公司同意或授權下，擅自將上開遊戲軟體以重製方式灌錄於其店內之
    伺服器內，以每小時新台幣四十元之代價，提供予不特定之顧客打玩，因認被告
    涉犯著作權法第九十一條第二項、第九十二條之罪嫌。惟按告訴乃論之罪未經告
    訴或其告訴經撤回者，應諭知不受理之判決，刑事訴訟法第三百零三條第三款定
    有明文，本件公訴人既認被告此部分係違反著作權法第九十一條第二項、第九十
    二條，則依著作權法第一百條之規定應告訴乃論，茲據告訴人松崗公司具狀聲請
    撤回告訴，揆之前開說明，依法自應就此部分為不受理之諭知，惟公訴人既認此
    部分與前揭論罪科行之部分有裁判上一罪關係，爰不另為不受理之諭知，併此敘
    明。
據上論斷，應依刑事訴訟法第二百九十九條第一項前段，著作權法第九十一條第二項
、刑法第十一條、第五十六條、第七十四條第一款，判決如主文。
中      華      民      國      九十      年      八      月      九    日
                                  臺灣高雄地方法院刑事第一庭
                                      法  官    郭佳瑛
右正本證明與原本無異。
如不服本判決，應於判決送達後十日內，向本院提出上訴狀。
                                      書記官    王美玲
中    華    民    國      九十      年      八      月      十      日
附錄法條：
著作權法第九十一條第二項
意圖銷售或出租而擅自以重製之方法侵害他人之著作財產權者，處六月以上五年以下
有期徒刑，得併科新臺幣三十萬元以下罰金。


司法院資訊處製作；財團法人民間司法改革基金會備份。
